臺灣高雄地方法院民事判決　　　　　　　　　　　　九十三年度簡上字第三三○號
　　上　訴　人　甲○○
　　被上訴人　　乙○○
當事人間請求給付會款事件，上訴人對於民國九十三年十一月九日本院岡山簡易庭九
十三年度岡簡字第二二一號第一審判決提起上訴，本院於民國九十四年一月十七日言
詞辯論終結，判決如下：
    主      文
上訴駁回。
第二審訴訟費用由上訴人負擔。
    事實及理由
一、被上訴人起訴主張：上訴人與訴外人即原審被告陳清雲（未據上訴，已確定）為
    夫妻，於民國八十七年五月間，共同邀集互助會連同會首及會員共四十會，每會
    新臺幣（下同）一萬元，採內標制，會期自八十七年五月十五日開始（下稱系爭
    合會），伊共參加三會，均屬活會。詎上訴人與陳清雲於八十九年十月十五日即
    第三十會時無故止會，積欠伊會款達八十七萬元，經催討僅返還四萬元，尚餘八
    十三萬元未清償。嗣經兩造於八十九年十一月十九日成立和解，約定上訴人自八
    十九年十月十八日起至九十年八月十八日止，按月償還七萬九千九百元，並匯入
    伊帳戶，惟上訴人嗣後拒不給付，為此，基於兩造間和解法律關係，提起本訴等
    情。並於原審聲明︰上訴人及陳清雲應給付（原判決誤繕為連帶給付）被上訴人
    八十三萬元，及自支付命令（原判決誤繕為支付命令繕本）送達翌日起至清償日
    止，按週年利率百分之五計算之利息。嗣經原審調查審認判決上訴人應給付被上
    訴人八十三萬元，及自九十三年四月十日起至清償日止，按週年利率百分之五計
    算之利息；被上訴人其餘之訴駁回；另依職權就被上訴人勝訴部分宣告假執行。
    茲因上訴人不服原判決，提起本件上訴，除援用原審主張及陳述外，並於本院補
    陳︰否認上訴人上訴時所提出抗辯內容，且上訴人並未舉證；伊雖曾與上訴人協
    商還債，但未找人恐嚇或毆打上訴人等情。爰於本院聲明︰駁回上訴人之上訴。
二、上訴人則以：伊確實積欠被上訴人八十三萬元，惟已和解，非故意積欠等語，資
    為抗辯。並於原審聲明︰駁回被上訴人之訴。茲因受敗訴判決，提起本件上訴，
    除援用原審主張及陳述外，並於本院補陳︰被上訴人所提出之八十九年十一月十
    九日和解書乃伊受暴力毆打下簽立；被上訴人僱請三名黑道份子登門恐嚇逼債，
    伊長期受恐嚇、緊張、心臟病發作曾二次住院；目前並未積欠被上訴人款項等語
    置辯。爰於本院聲明︰(一)原判決關於上訴人敗訴部分廢棄。(二)右廢棄部分，被上
    訴人在第一審之訴駁回。
三、查被上訴人主張：伊參加上訴人為會首所邀集之系爭合會，共三會，均為活會，
    惟因無故止會，上訴人除返還四萬元外，尚欠八十三萬元會款未付，兩造並於八
    十九年十一月十九日成立和解，約定上訴人自八十九年十月十八日起至九十年八
    月十八日止，按月償還七萬九千九百元，並匯入伊帳戶等事實，業據其提出合會
    會單及和解書各乙份為證，上訴人雖不爭執形式真正，惟辯稱︰伊已悉數清償完
    畢，伊受暴力毆打而簽立和解書云云。是本件所應審酌之爭點厥為︰(一)上訴人未
    於原審提出受脅迫簽立和解書之抗辯，得否於本院提出抗辯？(二)上訴人是否已清
    償八十三萬元債務？茲析述如次︰
  (一)按「當事人不得提出新攻擊或防禦方法。但有下列情形之一者，不在此限：一因
    第一審法院違背法令致未能提出者。二事實發生於第一審法院言詞辯論終結後者
    。三對於在第一審已提出之攻擊或防禦方法為補充者。四事實於法院已顯著或為
    其職務上所已知或應依職權調查證據者。五其他非可歸責於當事人之事由，致未
    能於第一審提出者。六如不許其提出顯失公平者。前項但書各款事由，當事人應
    釋明之。違反前二項之規定者，第二審法院應駁回之。」民事訴訟法第四百四十
    七條第一項定有明文，此規定對於簡易程序之上訴程序亦準用之（同法第四百三
    十六條之一第三項參照）。而民事訴訟程序第二審程序採續審制，為避免當事人
    遲至第二審程序始提出新攻擊或防禦方法之習慣，忽視第一審程序之重要，降低
    第一審程序之功能，不僅延滯訴訟，抑且嚴重破壞審級制度之精神，耗費司法資
    源，並造成對造當事人時間、勞力及費用之浪費，故民事訴訟法第四百四十七條
    規定第二審程序限制當事人提出新攻擊或防禦方法之原則，復為維持兩造當事人
    之實質公平，例外仍許提出之（同條但書參照）。查上訴人於原審自認積欠被上
    訴人八十三萬元等情（見原審卷宗頁二七、三八）外，僅辯稱︰已清償債務，有
    匯款單為證云云（見原審卷宗頁三八），並未提出和解書係伊受脅迫簽立，而上
    訴人關於此部分之攻擊或防禦方法，雖提出高雄縣湖內鄉調解委員會八十九年十
    月二十日、九十年一月二日、九十三年二月十六日通知、溫有諒醫院九十三年四
    月二十六日診斷書、九十一年八月十四日中華電信股份有限公司鳳山營運處市內
    電話裝機及異動電信費收據為證，惟此部分之攻擊或防禦方法未能於原審提出，
    核屬可歸責於上訴人之事由甚明。此外，上訴人迄未提出即時可供調查之證據釋
    明民事訴訟法第四百四十七條第一項但書所列各款所列之情形，揆諸前開條文及
    說明，第二審法院自應駁回上訴人所執和解書書係遭脅迫簽立之新防禦方法，故
    上訴人遲至本院審理中，始執以前詞抗辯，於法不合，自應駁回。
  (二)次按當事人主張有利於己之事實者，就其事實有舉證之責任。民事訴訟法第二百
    七十七條前段定有明文。上訴人主張︰伊已清償八十三萬元債務云云乙節，固據
    其於原審以︰有匯款單為證（見原審卷宗頁三八）云云置辯，惟迄未舉證以實其
    說，自難採認。又參酌上訴人於本院復自承︰沒有清償之證據資料等語，足徵上
    訴人並無法證明確已悉數清償八十三萬元債務之事實。
四、綜上所述，上訴人自八十九年十月十八日起至九十年八月十八日止，既未依約按
    月償還被上訴人七萬九千九百元；復參酌上訴人亦無法舉證證明已清償積欠被上
    訴人之八十三萬元債款之事實。則被上訴人基於兩造間和解法律關係，訴請上訴
    人給付八十三萬元，及自支付命令送達翌日即九十三年四月十日起至清償日止，
    按週年利率百分之五計算之法定遲延利息，洵屬正當，應予准許；逾此範圍之請
    求，為無理由，不應准許。又本件雖非屬民事訴訟法第四百二十七條第一項或第
    二項之訴訟，惟因原審適用簡易程序，兩造亦未抗辯而為本案之言詞辯論，依同
    法第四百二十七條第四項規定，視為兩造已有適用簡易程序之合意，自應依同法
    第三百八十九條第一項第三款之規定，就被上訴人勝訴部分依職權宣告假執行。
    從而，原審為上訴人敗訴之判決，並依職權宣告假執行，雖其理由不同，然結果
    並無二致，仍應予以維持，是上訴意旨指摘原判決不當，求予廢棄改判，為無理
    由，應駁回其上訴。
據上論結，本件上訴為有理由、無理由，依民事訴訟法第四百三十六條之一第三項、
第四百四十九條第二項、第一項、第七十八條，判決如主文。
中　　　華　　　民　　　國　　九十四　　年　　　一　　　月　　三十一　　日
                             臺灣高雄地方法院民事第二庭
                                 審判長法  官  李昭彥
                                       法  官  黃宗揚
                                       法  官  劉定安
正本係照原本作成。
本判決不得上訴。
中　　　華　　　民　　　國　　九十四　　年　　　一　　　月　　三十一　　日
                                   法院書記官  王壹理
